【裁判字號】    99,審訴,556
【裁判日期】    990730
【裁判案由】    毒品危害防制條例
【裁判全文】
            臺灣士林地方法院刑事判決
公  訴  人  臺灣士林地方法院檢察署檢察官
被      告  甲○○
上列被告因違反毒品危害防制條例案件，經檢察官提起公訴（99
年度毒偵字第989 號），被告於本院準備程序中就被訴事實為有
罪之陳述，本院合議庭裁定由受命法官獨任改依簡式審判程序審
理，並判決如下：
    主  文
甲○○施用第一級毒品，累犯，處有期徒刑柒月，扣案之第一級
毒品海洛因（驗餘淨重零點零肆捌公克）沒收銷燬，盛裝前開海
洛因之空塑膠包裝袋壹個、注射針筒壹支、生理食鹽水壹瓶均沒
收。
    事實及理由
一、本件犯罪事實及證據，除引用檢察官起訴書之記載（如附件
    起訴書）外，另更正並補充：(一)犯罪事實部分：甲○○前於
    民國95年間，因施用毒品案件，經法院裁定送觀察、勒戒後
    ，認無繼續施用毒品之傾向，於95年6 月28日釋放出所，並
    經臺灣臺北地方法院檢察署檢察官以94年度毒偵字第3726號
    為不起訴處分確定；復於96年間，因施用第一級毒品案件，
    經臺灣臺北地方法院以96年度簡字第1311號判決處有期徒刑
    6 月確定，嗣經裁定減刑為有期徒刑3 月確定，於96年9 月
    17日易科罰金執行完畢；又因竊盜案件，經臺灣板橋地方法
    院以96年度易字第3624號判決處有期徒刑7 月確定；再於97
    年間，因施用第一級毒品案件，經臺灣臺北地方法院以97年
    度訴字第289 號判決處有期徒刑8 月確定，上開2 案件合併
    定應執行刑為有期徒刑1 年2 月確定，於98年5 月2 日縮刑
    期滿執行完畢。詎其猶不知悔改，於前案觀察、勒戒執行完
    畢釋放後5 年內，復基於施用第一級毒品海洛因之犯意，於
    99年5 月1 日晚上7 時許，在其位於臺北市○○區○○街32
    號4 樓住處內，以將海洛因加水置於注射針筒內注射之方式
    ，施用第一級毒品海洛因1 次，嗣於99年5 月3 日上午11時
    30分許，在臺北市大同區○○○路105 號前，因行跡可疑為
    警盤檢查獲，並當場扣得甲○○所有第一級毒品海洛因1 包
    （驗餘淨重0.048 公克）、注射針筒1 支及生理食鹽水1 瓶
    。(二)被告甲○○於本院99年7 月29日準備程序期日及審理中
    就起訴書所載施用第一級毒品海洛因之犯罪事實自白不諱，
    核與起訴書所載之證據相符，又扣案白色粉末1 包（毛重0.
    22公克，淨重0.05公克，取0.002 公克化驗，驗餘淨重0.04
    8 公克）經送請交通部民用航空局航空醫務中心鑑驗結果，
    確呈第一級毒品海洛因成分，有該中心99年6 月8 日航藥鑑
    字第0993726 號毒品鑑定書1 紙附卷可稽，足認被告上開任
    意性自白與事實相符，本件事證明確，被告犯行洵堪認定，
    應依法論科。
二、核被告所為，係犯毒品危害防制條例第10條第1 項之施用第
    一級毒品罪。被告持有第一級毒品海洛因進而施用，其施用
    前持有海洛因之低度行為為施用之高度行為所吸收，不另論
    罪。又被告有上述犯罪科刑及執行情形，此有臺灣高等法院
    被告前案紀錄表1 份附卷可佐，其於前案有期徒刑執行完畢
    後，5 年以內故意再犯有期徒刑以上之本罪，為累犯，應依
    法加重其刑。再按毒品危害防制條例施用毒品者具「病患性
    犯人」之特質，除降低施用毒品罪之法定刑外，並採以觀察
    、勒戒方式戒除其身癮及以強制戒治方式戒除其心癮之措施
    ，足認僅對於施用毒品之犯人科以重刑，並不能使其戒除毒
    癮。另參諸世界各國之醫療經驗及醫學界之共識，咸認施用
    毒品成癮者，其心癮甚難戒除，絕難戒絕斷癮，致其再犯率
    均偏高（以新加坡為例，其執行強制戒治後再犯比例高達百
    分之72至75）。因此施用毒品者無法戒絕毒癮，一再施用，
    本為施用毒品者之特性，再犯施用毒品罪，量刑不宜過重，
    且新修正刑法已採一罪一罰，對於施用毒品者，每次施用毒
    品之犯行，均分別處罰，已足制裁被告各次施用毒品之犯行
    。本案被告雖有起訴書犯罪事實欄所載施用毒品前科執行情
    形，惟本院依據上揭說明並審酌刑法第57條所列各項情狀及
    被告曾經觀察、勒戒程序，仍無法戒除毒癮，復又觸犯
    本件施用第一級毒品犯行，可認被告具有「病患性犯人」之
    特質，又本件被告僅施用毒品1 次，其施用毒品係傷害自身
    健康，所生危害非鉅，及其犯後已坦承犯行，態度良好等一
    切情狀，認公訴人求處有期徒刑9 月以上，容有過重，爰量
    處如主文所示之刑。
三、扣案之海洛因（毛重0.22公克，淨重0.05公克，取0.002 公
    克化驗，驗餘淨重0.048 公克），係查獲之第一級毒品，不
    問是否屬於犯人所有，應依毒品危害防制條例第18條第1 項
    前段之規定，諭知沒收銷燬。至扣案裝盛上開海洛因所用之
    空塑膠包裝袋1 個，具有防止毒品裸露、散逸之功能，與毒
    品無難以析離而無法個別宣告沒收之情事，且與扣案注射針
    筒1 支、生理食鹽水1 瓶，分別屬被告所有供犯本件施用毒
    品及預備供施用毒品犯行所用之物，業據被告於本院審理中
    供承明確，乃依刑法第38條第1 項第2 款、第3 項之規定宣
    告沒收。
據上論斷，應依刑事訴訟法第273 條之1 第1 項、第299 條第1
項前段、第310 條之2 、第454 條第2 項，毒品危害防制條例第
10條第1 項、第18條第1 項前段，刑法第11條、第47條第1 項、
第38條第1 項第2 款，判決如主文。
本案經檢察官王巧玲到庭執行職務。
中    華    民    國    99    年    7     月    30    日
                  臺灣士林地方法院刑事第一庭
                          法  官  洪英花
以上正本證明與原本無異。
如不服本判決，應於收受判決後10日內向本院提出上訴書狀，並
應敘述具體理由；其未敘述上訴理由者，應於上訴期間屆滿後20
日內向本院補提理由書。
                          書記官  趙彩彤
中    華    民    國    99    年    7     月    30    日
附錄本判決論罪科刑法條依據：
毒品危害防制條例第10條第1 項
施用第一級毒品者，處6 月以上 5 年以下有期徒刑。

司法院資訊處製作；財團法人民間司法改革基金會備份。
